【裁判字號】    91,交聲,594
【裁判日期】    920130
【裁判案由】    違反道路交通管理處罰條例聲明異議
【裁判全文】
臺灣桃園地方法院交通事件裁定                    九十一年度交聲字第五九四號
    原處分機關  交通部公路總局新竹區監理所中壢監理站
    異 議 人即
    受 處 分人  甲○○  女  .
右列受處分人因違反道路交通管理處罰條例案件，對於交通部公路局新竹監理所中壢
監理站九十一年十一月十五日所為壢監裁字第駕裁五三－Ａ九Ｊ五００六七九號裁決
處分不服，聲明異議，本院裁定如左：
        主  文
異議駁回。
        理  由
一、原處分機關以：異議人甲○○於民國九十一年六月二十三日十八時十一分許，騎
    乘車牌號碼ＩＱＢ—七五三號之重型機車，行經臺北市○○○路，不在規定之車
    道駕駛，駛入公車專用道為由，依道路交通管理處罰條例第四十五條第十三款、
    第六十三條第一項規定處罰異議人新臺幣（下同）一千八百元，並記違規點數一
    點。
一、異議意旨略以：異議人於九十一年六月二十三日自中壢市騎乘車牌號碼ＩＱＢ—
    七五三號重型機車到臺北市○○路探視母親，因有一段時間未騎機車到臺北，回
    程時不知臺北市○○○路禁行機車，誤闖入忠孝西路後感覺不對，想回頭已來不
    及，進退兩難，騎到前方十字路口為林福壽警員攔檢，因該路口均未標示禁止機
    車進入，也一直向警員道歉，還被開罰單，異議人對該上開裁決聲明異議，至壢
    監裁字第裁00－00000號裁決並未聲明異議，僅是順便提起云云。
二、按駕駛人駕駛車輛應遵守道路交通標誌、標線、號誌之指示；又車種專用車道標
    線，用以指示僅限於某車種行駛之專用車道，其他車種及行人不得進入，道路交
    通管理處罰條例第四條第一項及道路交通標誌、標線、號誌設置規則第一百七十
    四條分別定有明文。次按「機器腳踏車，不在規定車道行駛者，處新臺幣六百元
    以上一千八百元以下罰鍰」、「汽車駕駛人有四十五條各款情形之一者，除依原
    條款處罰鍰外，記違規點數一點」，道路交通管理處罰條例第四十五條第十三款
    、第六十三條第一項第一款分別定有明文。
三、訊據異議人坦承於上開時、地騎乘上開機車駛入公車專用道等情不諱，惟辯稱係
    因該處未設路標，且其對臺北市○道路不熟，才會誤闖禁行機車之公車專用道云
    云。經查：
（一）異議人於上開時間違規之地點即臺北市○○○路設有禁行機車進入之路標，在
      公車專用道前亦設有「最外側二車道公車專用道」等字樣之標示，此有現場三
      張照片附卷可稽，是異議人辯稱該處未設路標云云，實係卸責之詞，不足採信
      。
（二）按人民違反法律上之義務而應受行政罰之行為，法律無特別規定時，雖不以出
      於故意為必要，仍須以過失為其責任條件。但應受行政罰之行為，僅須違反禁
      止規定或作為義務，而不以發生損害或危險為其要件者，推定為有過失，於行
      為人不能舉證證明自己無過失時，即應受處罰，大法官會議解釋第二百七十五
      號解釋意旨可供參照。查前開規定乃以行為人有違反禁止規定時，即予以處罰
      ，則異議人之行為於其遭舉發時即推定為有過失，且其駕車行駛於該路段，自
      應注意該路段設置之標線、標誌及號誌規定，並依規定行駛，竟疏未注意，而
      貿然行駛於公車專用道上，業經本院為前揭認定，是其行為應屬有過失，自不
      得以其所辯不熟悉臺北市道路，不知該處禁行機車，而無違規之故意云云，卸
      免其責。
四、綜上所陳，本件異議人違規之事實，既堪認定，原處分機關因認異議人違反上開
    交通規則，裁決處罰異議人罰鍰新臺幣一千八百元，並記違規點數一點，經核並
    無不合，異議意旨求為撤銷原裁決，為無理由，應予駁回。
五、至交通部公路總局新竹區監理所中壢監理站移送書認異議人亦對壢監裁字第裁0
    0－00000號裁決提起聲明異議，惟異議人於本院調查時即陳稱：另一件我
    沒有異議，只是順便提一提而已等語（見本院九十二年一月八日訊問筆錄第二頁
    ），是移送書認異議人業已提起聲明異議，容有誤會，附此敘明。
據上論斷，應依道路交通案件處理辦法第十九條，裁定如主文。
中      華      民      國      九十二      年      一    月    三十    日
                                臺灣桃園地方法院交通法庭
                                    法  官   許乃文
右正本證明與原本無異。
如不服本裁定，應於裁定送達後五日內向本院提出抗告狀。
                                    書記官   王曉雁
中        華        民        國    九十二    年    二    月     六     日


司法院資訊處製作；財團法人民間司法改革基金會備份。
